【裁判字號】    89,上訴,207
【裁判日期】    890531
【裁判案由】    違反槍彈藥刀械管制條例等
【裁判全文】
臺灣高等法院高雄分院刑事判決    八十九年度上訴字第二七號
    上訴人
    即被告  丙○○
右上訴人因違反槍砲彈藥刀械管制條例等案件，不服臺灣高雄地方法院八十八年度訴
字第一九八八號中華民國八十八年十二月十七日第一審判決（起訴案號：臺灣高雄地
方法院檢察署八十八年度偵字第二一０六六號），提起上訴，本院判決如左：
      主      文
原判決關於未經許可，寄藏可發射子彈，具有殺傷力之改造槍枝部分撤銷。
丙○○連續未經許可，寄藏可發射子彈具有殺傷力之改造槍枝，累犯，處有期徒刑貳
年，併科罰金新台幣拾萬元。罰金部分如易服勞役，以新臺幣玖佰元即銀元佰元折
算壹日。扣押之仿零點貳貳吋轉輪手槍製造之改造金屬玩具手槍乙枝、仿ＳＭＩＴＨ
＆ＷＥＳＳＯＮ廠轉輪手槍製造之改造金屬玩具手槍貳枝、制式口徑零點二二吋轉輪
子彈伍顆、制式口徑零點三八吋轉輪子彈貳拾顆，均沒收。
其他上訴駁回。
      事      實
一、丙○○於民國八十五年間曾因違反槍砲彈藥刀械管制條例案件，經臺灣高雄地方
法院判處有期徒刑一年確定，已於八十六年十月十九日執行完畢，竟不知悔改，
    復基於概括之犯意，未經許可，連續於八十八年四月中旬在高雄市市○○路三八
    四號前，受陳億財（另案審理中）委託，允之代為保管可發射子彈具有殺傷力之
    仿０點二二吋口徑轉輪手槍製造之改造金屬玩具手槍乙枝及具殺傷力之制式口徑
    0.22吋轉輪槍彈五顆，並將前開手槍、子彈寄藏於高雄市○○○路二一七號十二
    樓之二住處前走道之天花板內；又於八十八年七月中旬，承前述概括犯意，在高
    雄市○○路與新田路口再受陳億財之委託，允之代為保管可發射子彈具殺傷力之
    仿SMITH&WESSON廠轉輪手槍製造之改造金屬玩具手槍貳枝及具殺傷力之制式口徑
    0.38吋子彈二十顆，及不具有殺傷力之土造子彈八十四發，並將槍、彈寄藏於其
    所有牌照號碼ＲＯＧ－一九一號輕型機車置物箱內。嗣丙○○因遭林延溪（另案
    審理中）檢舉其持有槍、彈之事實，經警在八十八年八月二十日下午三時五十分
    許，持搜索票至上開丙○○住處實施搜索，於警方循線欲搜索前揭機車時，丙○
    ○乃自白上述事實，主動供述於機車置物箱內有槍、彈之事實，而為警查獲；並
    於警訊之初，供出另有藏置於其住處天花板之槍、彈來源及去向，並帶警因而查
    獲。共計扣押仿０點二二吋口徑轉輪手槍製造之改造金屬玩具手槍一枝，仿SMIT
    H&WESSON廠轉輪手槍製造之改造金屬玩具手槍二枝（０點三八吋口徑），制式口
    徑零點二二吋轉輪子彈五顆，制式口徑零點三八吋轉輪子彈二十顆及不具殺傷力
    之土造子彈八十四顆。丙○○另甲知其服用酒類過量後，已不能安全駕駛動力交
    通工具，竟仍於民國八十八年八月二十日凌晨飲酒後，已不能安全駕駛動力交通
    工具之情形下，駕駛牌照號碼ＹＰ－五六九九號自用小客車，沿高雄市○○○路
    行駛，於同日五時許途經中華四路與四維四路口時，撞及乙○○所有停放於路旁
    、牌照號碼Ｈ八－五三○三號自用小客車左後側後逃逸，於高雄市○○區○○路
    與忠孝路口為警查獲，並當場令丙○○吐氣測得酒精濃度高達每公升０．六九毫
    克，始獲悉上情。
二、案經高雄市政府警察局苓雅分局移送臺灣高雄地方法院檢察署檢察官偵查起訴。
      理      由
一、上訴人即被告丙○○經傳喚未到庭，據其於原審審理中之供述，就上揭時、地受
    陳億財之託代為寄藏槍、彈之事實，業據被告坦承不諱，經核與證人陳億財之證
    述符實，惟辯稱：陳億財於七月中旬所託付之槍、彈，係以塑膠袋包裝二層後再
    放置於藍色手提袋內，故伊並不知手提袋內裝有槍、彈云云。經查：被告既已於
    四月中旬受陳億財之託，代為寄藏乙把改造玩具手槍及制式子彈五發，則陳億財
    於七月中旬再為寄託物品時，被告應已能認識到手提袋內亦是手槍，況參以被告
    自承及證人即案發當日執行搜索勤務之員警陳建宏亦證稱，於警方循線搜索被告
    所有之機車，而欲撬開置物箱之際，被告即主動供出裡面有「槍械」等情，堪證
    被告所辯不足採信，此可參原審法院八十八年十一月五日及二十三日之調查筆錄
    。而前揭槍、彈經送內政部警政署刑事警察局鑑定後，認該制式點二二口徑手槍
    乙枝係仿轉輪手槍製造之金屬玩具手槍車通槍管及轉輪彈倉改造而成，機械性能
    良好，可供擊發子彈使用，認具殺傷力；點二二口徑子彈五發，認均係制式口徑
    0.22吋轉輪子彈，具殺傷力；另制式點三八口徑轉輪手槍二枝，認均係由仿SMIT
    H&WESSON廠轉輪手槍製造之金屬玩具手槍車通槍管及轉輪彈倉改造而成，機械性
    能良好，可供擊發子彈使用，認具殺傷力；制式點三八口徑子彈二十，均係制式
    口徑0.38吋轉輪子彈，具殺傷力等情無訛，此有該局八十八年九月十日刑鑑字第
    八九五○一號鑑驗通知書乙份在卷足憑，自屬槍砲彈藥刀械管制條例第十一條第
    一項稱其他可發射金屬或子彈具有殺傷力之各式槍砲及第十二條第一項所列管查
    禁之子彈。此外，復有前述仿轉輪手槍製造之改造玩具手槍乙枝、仿SMITH&WESS
    ON廠轉輪手槍製造之改造玩具手槍二枝、制式口徑0.22吋子彈五發及制式口徑0.
    38吋子彈二十發扣案可證，事證甲確，被告犯行堪以認定。
二、另被告服用酒類駕駛車輛部分，亦據被告供認不諱，且被告亦因而高速行駛，致
    撞上乙○○停放於路旁之自用小客車，足徵被告於飲用酒類後，其精神狀態在客
    觀上已臻不能安全駕駛之程度，至堪認定。此外，另有酒精濃度測試分析表及測
    繪道路交通事故現場草圖附卷可查，被告此部分犯行亦堪認定。
三、查被告寄藏之手槍係仿轉輪手槍製造之改造玩具手槍，屬槍砲彈藥刀械管制條例
    第四條第一項第一款所規範之其他可發射子彈具有殺傷力之槍枝。是核被告未經
    許可，先後二次，共寄藏前述仿轉輪手槍製造之改造玩具手槍三枝及制式子彈共
    二十五顆之行為，係犯槍砲彈藥刀械管制條例第十一條第四項之未經許可寄藏可
    發射子彈具有殺傷力之改造槍枝罪，及同條例第十二條第四項之未經許可持有子
    彈罪。又被告未經許可受人委託代為保管並寄藏槍枝及子彈，其保管之本身所為
    之「持有」，既係「寄藏」之當然結果，法律上自宜僅就「寄藏」行為為包括之
    評價，自不應另就「持有」再予以論罪。公訴人認被告未經許可保管前述槍枝部
    分犯行，係犯同條例第七條第四項之未經許可寄藏手槍罪，尚有未洽，起訴法條
    應予變更。被告同時寄藏前述改造玩具手槍及子彈，為一個寄藏之行為同時觸犯
    二種罪名，應依刑法第五十五條想像競合犯之規定，從一重之寄藏可發射子彈具
    有殺傷力之改造槍枝罪處斷。又被告前後兩次寄藏槍械及子彈之犯行，皆時間緊
    接，方法相同，觸犯基本構成要件相同之罪名，顯係基於概括犯意為之，應各依
    連續犯規定論以一罪。再被告服用酒類致不能安全駕駛之行為，係犯刑法第一百
    八十五條之三之罪。被告所犯上開連續寄藏可發射子彈具有殺傷力之槍枝罪與刑
    法第一百八十五條之三之罪間，犯意各別，行為不同，應分論併罰。
四、查被告曾於八十五年間因違反槍砲彈藥刀械管制條例案件，經臺灣高雄地方法院
    判處有期徒刑一年確定，已於八十六年十月十九日執行完畢之事實，有原審法院
    被告全國前案紀錄表附卷可稽。其受有期徒刑執行完畢後，五年以內再犯有期徒
    刑以上之本罪，為累犯，應依刑法第四十七條規定加重其刑。又被告所犯上述各
    罪，係於警訊之初即已自白，並供述槍、彈之來源及去向，因而查獲而起出扣案
    之槍、彈等情，業據證人即查獲警員陳建宏於原審法院調查中證述無訛，應依槍
    砲彈藥刀械管制條例第十八第四項前段規定減輕其刑。因同有加減原因，應先加
    重後減輕之。
五、原審就被告服用酒類，不能安全駕駛動力交通工具而駕駛部分，因依刑法第一百
    八十五條之三、第四十七條、第四十一條、罰金罰鍰提高標準條例第二條之規定
    ，並審酌被告犯罪後態度良好等一切情狀，量處拘役三十日，並諭知如易科罰金
    ，以三百元折算一日。認事用法，核無不合，量刑亦屬妥適，被告上訴意旨，未
    具理由，空言指摘原判決此部分不當，為無理由，應予駁回。
六、原審就被告未經許可，無故寄藏可發射子彈具有殺傷力之改造槍枝部分，據以論
    罪科刑，固非無見，惟按沒收為從刑之一種，依主從不可分原則，應附隨於主刑
    而同時宣告之，而原判決係數罪併罰之案件，其就沒收改造玩具手槍及子彈部分
    ，未於該罪主刑之後併宣告沒收，而另立一項單獨宣告沒收，自有未洽。被告丙
    ○○就此部分，未具理由，指摘原判決不當，雖無理由，但原判決既有上開可議
    之處，自仍應由本院將原判決關於未經許可，寄藏可發射子彈，具有殺傷力之改
    造槍枝部分撤銷改判。爰審酌被告持有手槍及子彈之數量、種類，危及社會治安
    程度，犯後主動供述來源及去向，態度良好等一切情狀，爰量處如主文所示之刑
    ，並諭知罰金諭知易服勞役之折算標準。另按槍砲彈藥刀械管制條例第十九條第
    一項規定，不問對行為人有無預防矯治其社會危險性之必要，一律宣付強制工作
    三年，限制其中不具社會危險性之受處分人之身體、自由部分，其所採措施與所
    欲達成預防矯治之目的及所需程度，不合憲法第二十三條所定之比例原則。是犯
    上開條例第十九條所定之罪，不問對行為人有無預防矯治其社會危險性之必要，
    一律宣付強制工作三年之部分，應自八十七年十二月十八日起停止適用，業經司
    法院大法官會議釋字第四七一號解釋在案。本件被告所持有三枝改造玩具手槍及
    子彈等，雖具有殺傷力，惟被告僅因朋友之託而加以寄藏之，其間並不曾使用過
    ，故難認被告對將來社會具有相當之危險性，有進一步教化、治療之必要，若宣
    告拘束被告身體、自由之保安處分，顯與比例原則有違，是本院認被告並無強制
    工作之必要，故不另予諭知被告於刑之執行完畢或赦免後，令入勞動場所，強制
    工作三年，併此敘甲。前述扣案之仿轉輪手槍製造之改造玩具手槍三枝及制式子
    彈共二十五顆，均係違禁物，應依刑法第三十八條第一項第一款規定宣告沒收。
    至另扣案之八十四顆土製子彈，具直徑９厘米金屬彈頭，採樣試射後，均無法擊
    發，而不具殺傷力，故非違禁物，不予宣告沒收，併敘甲之。
七、被告經合法傳喚，無正當之理由不到庭，爰不待其陳述，逕行判決。
據上論結，應依刑事訴訟法第三百六十八條、第三百六十九條第一項前段、第三百七
十一條、第三百六十四條、第二百九十九條第一項前段、第三百條、槍砲彈藥刀械管
制條例第十一條第四項、第十二條第四項、第十八條第四項前段，刑法第十一條前段
、第五十六條、第五十五條、第四十七條、第四十二條第二項、第三十八條第一項第
一款，罰金罰鍰提高標準條例第二條，現行法規所定貨幣折算新台幣條例第二條，判
決如主文。
本案經檢察官邱榮藏到庭執行職務。
中    華    民    國     八十九     年      五        月   三十一   日
                              臺灣高等法院高雄分院刑事第九庭
                                  審判長法官  張甲松
                                        法官  江泰章
                                        法官  任森銓
右正本證甲與原本無異。
未經許可，寄藏可發射子彈具有殺傷力之改造槍枝部分如不服本判決，應於判決送達
後十日內向本院提出上訴狀，其未述理由者並應於提出上訴狀後十日內向本院補提
理由書（應附繕本)。
其餘部分不得上訴。
                                      書記官  張文斌
中    華    民    國     八十九     年       六       月     二     日
附錄：本判決論罪科刑法條：
槍砲彈藥刀械管制條例第十一條第四項
未經許可，持有、寄藏或意圖販賣而陳列第一項所列槍砲者，處一年以上七年以下有
期徒刑，併科新臺幣七百萬元以下罰金。
槍砲彈藥刀械管制條例第十二條第四項
未經許可，持有、寄藏或意圖販賣而陳列子彈者，處五年以下有期徒刑，併科新臺幣
三百萬元以下罰金。
刑法第一百八十五條之三
服用毒品、麻醉藥品、酒類或其他相類之物，不能安全駕駛動力交通工具而駕駛者，
處一年以下有期徒刑、拘役或三萬元以下罰金。
                     Ｄ


司法院資訊處製作；財團法人民間司法改革基金會備份。
